【裁判字號】    97,訴,953
【裁判日期】    970530
【裁判案由】    損害賠償
【裁判全文】
臺灣臺中地方法院民事判決               97年度訴字第953號
原      告  乙○○
訴訟代理人  王素玲律師
被      告  甲○○
上列當事人間請求損害賠償事件，由刑事庭移送前來，本院於民
國97年5月13日言詞辯論終結，判決如下：
    主  文
被告應給付原告新台幣伍萬元及自民國九十七年三月六日起至清
償日止，按年息百分之五計算之利息。
原告其餘之訴駁回。
訴訟費用由被告負擔二十分之一，餘由原告負擔。
本判決原告勝訴部分，得假執行。
原告其餘假執行之聲請駁回。
    事實及理由
一、原告起訴主張：
  (一)原告係被告之前配偶，民國（下同）96年8月31日上午10時
    許，在台中縣太平市○○里○○路50之3號之慈光寺旁登山
    步道，被告竟為細故即以不堪入耳之三字經、五字經公然辱
    罵原告，全然不顧圍觀之群眾不少為原告所熟識之人，經常
    於此運動者，即肆無忌憚以髒話漫天辱罵，讓原告無地自容
    ，人格尊嚴受到莫大侮辱，心靈所受傷痛更難以撫平。被告
    甚持西瓜刀作勢要殺原告，挖原告心肝，幸原告趕緊跳開，
    始免於受難；而被告還不放過原告，更揚言：「我就來把你
    剝心肝看看」、「我還要妳死咧」、「妳想死不怕沒有鬼可
    以做」等加害原告生命、要原告去死之言語，長達半小時之
    久，讓原告心生畏懼，時刻處在不安與恐懼之中，深怕被告
    前來加害原告。此有卷附台中地檢署檢察官聲請簡易判決處
    刑書及鈞院刑事簡易判決書可稽。
  (二)按「因故意或過失不法侵害他人之權利，負損害賠償之責」
    。「不法侵害他人之身體、健康、名譽…或不法侵害其他人
    格法益而情節重大者．被害人雖非財產上之損害，亦得請求
    賠償相當之金額。」為民法第184條、第195條所明定。被告
    在大庭廣眾下，以「五字經」等不堪入耳之穢語辱罵原告，
    且以加害原告之生命言語恐嚇原告，原告身心受辱程度及精
    神所受之傷痛均屬嚴重，所受之痛苦實不可言諭，而此係被
    告行為所致，二者之間具有相當之因果關係，是原告酌請精
    神慰藉金新台幣（下同）100萬元，以資補償。
並聲明：(1)被告應給付原告100萬元及自本起訴狀繕本送達翌日
    起至清償日止，按年息5%計算之利息。(2)訴訟費用由被告負
    擔。(3)願供擔保，請准宣告假執行。
二、被告則辯以：
  (一)我和原告已經離婚，離婚後，我沒有去找過原告麻煩，但原
    告一直找我麻煩。事發當天我在煮筍子，原告來找我麻煩，
    我是有罵他，刑事也已經判我拘役40天了。當天原告說一些
    話來忤逆、激怒我，我受不了，罵了他，其實互罵沒有好話
    的。
    我沒有工作，只有做一些山產，沒有收入，無法賠償原告。
    我是有一片山沒錯，但921地震之後，這山上的土地也沒有
    人要。
答辯聲明：(1)原告之訴駁回。(2)訴訟費用由原告負擔。
三、得心證之理由：
  (一)查原告為被告之前配偶，被告於96年8月31日上午10時許，
    在台中縣太平市○○里○○路50之3號之慈光寺旁登山步道
    ，基於公然侮辱之犯意，在此不特定人得共見共聞之場所，
    以足以貶低原告人格之「幹×娘×巴」等三字經、五字經辱
    罵原告，更揚言：「我就來把你剝心肝看看」、「我還要妳
    死咧」、「妳想死不怕沒有鬼可以做」等語，以加害原告生
    命之事恫赫原告乙節，案經由本院刑事庭以97年度中簡上字
    第137號判處應執行拘役40日確定等情，除據原告陳明在卷
    外，核與本院97年度中簡上字第137號刑事判決、97年度中
    簡字第128號刑事簡易判決相符，且為被告所不爭執，是原
    告主張被告侵權行為之事實，應堪採信為真實。
  (二)按民法第184條第1項前段規定，因故意或過失，不法侵害他
    人之權利者，負損害賠償責任。又不法侵害他人之身體、健
    康、名譽、自由、信用、隱私、貞操，或不法侵害其他人格
    法益而情節重大者，被害人雖非財產上之損害，亦得請求賠
    償相當之金額，同法第195條第1項亦有明文。本件被告既有
    對原告為上開公然侮辱及加害生命之恐嚇之不法行為，而其
    不法行為與原告人格權之損害間，復有相當因果關係，則被
    告自應對原告負侵權行為之損害賠償責任。查原告遭被告在
    不特定人得共見共聞之場所，以足以貶低原告人格之不堪入
    耳穢言辱罵，及以加害原告生命之言語恐嚇，精神上當感不
    悅，對原告身心自有影響而感受痛苦，是原告訴請被告賠償
    非財產上之精神慰撫金，自屬有據。爰審酌事故發生之動機
    、肇因及兩造之教育程度、身分地位、經濟狀況及被告加害
    之過程等一切情狀，認原告請求之精神慰撫金，應以5萬元
    為適當，逾此數額範圍之請求，則非允當，應予駁回。
四、綜上所述，原告本於侵權行為之法律關係，請求被告給付精
    神慰撫金100萬元，就其中之5萬元範圍內，為有理由，應予
    准許；逾上開範圍之請求，則屬無據，應予駁回。又原告併
    請求自起訴狀繕本送達翌日即97年3月6日起至清償日止，按
    法定利率年息5%計算之遲延利息，核無不合，併予准許。
五、原告陳明願供擔保，請准宣告假執行。就原告勝訴部分判決
    所命給付金額未逾新台幣50萬元，應依職權宣告假執行。至
    於原告敗訴部分，其假執行聲請失所附麗，應予駁回。
六、本件事證已臻明確，兩造其餘主張及舉證，核與判決結果無
    影響，爰不逐一論述。
七、據上論結，原告之訴為一部有理由，一部無理由，依民事訴
    訟法第79條、第389條第1項第5款，判決如主文。
中    華    民    國    97    年    5     月    30    日
                  民事第二庭    法  官  周靜秀
正本係照原本作成。
如不服本判決，應於送達後20日內向本院提出上訴狀。
中    華    民    國    97    年    6     月     2    日
                                書記官


司法院資訊處製作；財團法人民間司法改革基金會備份。
